【裁判字號】    90,上訴,352
【裁判日期】    900523
【裁判案由】    山坡地保育利用條例
【裁判全文】
臺灣高等法院刑事判決                              九十年度上訴字第三五二號
    上  訴  人  臺灣板橋地方法院檢察署檢察官
    被      告  乙○○
    選任辯護人  鍾  律師
右上訴人因被告違反山坡地保育利用條例案件，不服臺灣板橋地方法院八十九年度訴
字第六二二號，中華民國八十九年十一月三十日第一審判決（起訴案號：臺灣板橋地
方法院檢察署八十九年度偵字第三六九三號）提起上訴，本院判決如左：
    主  文
上訴駁回。
    理  由
一、公訴意旨略以：被告乙○○明知臺北縣中和市○○○段○路鹿寮小段二七三地號
    係他人所有之法定山坡地，詎竟擅自於民國八十八年八月三十一日前之不詳時間
    ，在上址以挖土機開挖整地而墾殖，嗣經臺北縣政府於八十八年八月三十一日在
    上址查獲，因認被告違反山坡地保育利用條例第十條規定，而犯同條例三十四條
    第一項之罪嫌云云。
二、按犯罪事實應依證據認定之，無證據不得推定其犯罪事實。又不能證明被告犯罪
    者，應諭知無罪之判決，刑事訴訟法第一百五十四條、第三百零一條第一項前段
    分別定有明文。而認定不利於被告之事實，須依積極證據，苟積極證據不足為不
    利於被告事實之認定時，即應為有利於被告之認定，更不必有何有利之證據。最
    高法院著有判例可循（最高法院三十年上字第八一六號判例參照）。訊據被告乙
    ○○堅詞否認有何前揭犯行，辯稱：當天是在臺北縣土城市被查獲，並非在臺北
    縣中和市，該土地是伊祖父及其兄弟、親戚所共有，渠等均已去世，然未辦理繼
    承登記，當天有挖土機在附近修築墳墓，伊請該挖土機司機將水池旁之大石頭搬
    開，以免滾落水池，結果被誤會在開挖、墾殖，伊沒有僱用挖土機挖墾等語。
三、本件公訴人認被告涉犯上開罪嫌，係以被告乙○○坦承不諱，並有臺北縣山坡地
    違規使用查報與取締案件會勘紀錄、地籍圖謄本、土地登記謄本及照片八幀在卷
    足稽，為其主要論據。
四、經查，臺北縣政府於八十八年八月三十一日上午十時三十分許，在臺北縣土城市
    大安寮石壁寮小段一八九之二地號土地，查獲被告乙○○涉犯山坡地保育利用條
    例之行為，因此函請臺灣板橋地方法院檢察署偵辦，有臺北縣政府八十八年九月
    十日八八北府農六字第三四七七０一號函及會勘紀錄在卷可稽，公訴人於起訴書
    之犯罪事實記載被告於「臺北縣中和市○○○段○路鹿小段二七三地號土地」開
    挖整地，容有誤會，合先敘明。次查，臺北縣土城市○○○段石壁寮小段一八九
    之二地號土地，現登記為童文華、童齊、童韭、童文瑞、童水秀等人所共有，此
    有土地登記謄本在卷可憑。其中童文瑞係被告之祖父，童文華為被告祖父之兄，
    童齊、童韭、童水秀均係被告之親戚，渠等均已去世多年等情，業據被告供明在
    卷，且有戶籍謄本在卷可參，參諸上開戶籍謄本係日據時代之記載，且土地登記
    謄本上僅載有童文瑞等人之姓名，卻無身分證字號及出生年月日，足見該等所有
    人去世時，係於民國之前，被告所辯尚屬有據，是前開土地係被告之祖先所有，
    雖未辦理繼承登記，然被告因繼承已成為共有人之一，公訴人認為被告在他人所
    有之法定山坡地上墾殖云云，惟「他人」究指何人？有無證據顯示其他共有人表
    示反對意見？諸此均付之闕如，難認被告在他人所有之山坡地上開挖整地。再查
    ，臺北縣政府農業局接獲民眾檢舉，會同臺北縣土城市公所人員前往上開查獲地
    點查看，發現有一輛挖土機在水池上方之墳墓位置開挖，似在修築墳墓，於是通
    知臺北縣警察局土城分局警員到場取締，另發現水池旁有開挖痕跡，可能在挖石
    頭，因當時有被告及挖土機司機在場，於是帶回土城派出所制作會勘紀錄，由臺
    北縣政府函送偵辦，並未製作筆錄等情，業據證人即臺北縣土城市公所承辦人王
    興鵬、臺北縣政府農業局承辦人李岳樺、警員甲○○於原審到庭證述明確，且有
    原審先後於八十九年七月廿五日、同年十一月十日赴現場勘驗所制作之勘驗筆錄
    二份及照片七張在卷可稽。而警員甲○○亦於本院調查時證稱，因當時以為縣政
    府的人會處理，故未做筆錄，結果縣政府也沒做筆錄；挖土機司機之姓名、住址
    及車號等資料已無法追查等語（見本院九十年四月二十日訊問筆錄），準此可知
    ，移送機關及警員並未訊問挖土機司機及制作筆錄，自難以被告與挖土機司機在
    現場，即認上開挖土機司機係被告所僱用，再衡諸挖土機係在修築水池上方之墳
    墓，而該墳墓與被告無涉，是被告辯稱挖土機司機非其所僱用，其僅拜託司機將
    水池旁之大石頭搬開，以免掉落水池等語，無悖情理，應堪信實，被告上述行為
    實與「開發、墾殖」之構成要件有別。此外，復查無其他任何積極證據足認被告
    涉有公訴人所指之犯行，揆諸前揭說明，本件不能證明被告犯罪，自應為被告無
    罪之諭知。原審以調查證據結果，斟酌全辯論意旨，認不能證明被告犯罪，而為
    被告無罪之諭知，核無不當，檢察官上訴意旨仍執前詞認應成立犯罪，指摘原判
    決不當，為無理由，應予駁回。
據上論斷，應依刑事訴訟法第三百六十八條，判決如主文。
本案經檢察官蔡薰慧到庭執行職務。
中    華    民    國      九十    年      五        月      二十三      日
                              臺灣高等法院刑事第八庭
                                  審判長法  官  蔡  秀  雄
                                        法  官  沈  宜  生
                                        法  官  楊  炳  禎
右正本證明與原本無異。
如不服本判決應於收受送達後十日內向本院提出上訴書狀，其未敘述上訴之理由者並
得於提起上訴後十日內向本院補提理由書（均須按他造當事人之人數附繕本）。
                                        書記官  廖  素  花
中    華    民    國     九十     年      五        月      二十三      日


司法院資訊處製作；財團法人民間司法改革基金會備份。
